【裁判字號】    99,易,132
【裁判日期】    990426
【裁判案由】    竊盜
【裁判全文】
臺灣高雄地方法院刑事判決               99年度易字第132號
公  訴  人  臺灣高雄地方法院檢察署檢察官
被      告  甲○○
上列被告因竊盜案件，經檢察官提起公訴（99年度偵字第1369號
），本院判決如下：
    主  文
甲○○犯電業法第一百零五條之竊盜罪，累犯，處有期徒刑捌月
。
    事  實
一、甲○○前因毒品危害防制條例案件，經本院以95年度易字第
    1984號判決，判處有期徒刑4 月、3 月，應執行有期徒刑6
    月確定，嗣經本院以96年度聲減字第5712號裁定予以減刑，
    並定應執行刑為有期徒刑3 月；復因毒品危害防制條例案件
    ，經本院以96年度簡字第5517號判決，判處有期徒刑6 月確
    定，另因妨害自由等案件，經本院以96年度訴字第5256號判
    決，判處有期徒刑4 月、6 月、3 月、5 月確定，上開2 案
    並經本院以97年度審聲字第1605號裁定，定應執行刑為有期
    徒刑1 年9 月，前揭定執行刑部分接續執行，於民國98年6
    月14日執行完畢。詎其仍不知悔改，意基於意圖為自己不法
    所有之犯意，於98年11月底某日中午12時許，在屏東縣里港
    鄉三和村堤防旁，攀爬上臺灣電力公司所架設之「卓架高幹
    82號」電線桿，再持客觀上足供為兇器使用之剪刀（或其類
    似物品）、活動扳手（或其類似物品）各1 把，剪斷連結於
    該電線桿上編號A33821號、A31504號變電箱之電纜線，並將
    該2 只變電箱之固定螺絲予以拆卸，而竊得該2 只變電箱得
    手，嗣並將該2 只變電箱內之銅製變壓器（屬於供電設備，
    起訴書誤載為銅線）各1 個（共2 個），載運至高雄縣鳳山
    市之「老將資源回收場」，販售與該資源回收場之不知情人
    員，得款新臺幣（下同）5000元。嗣於98年12月29日夜間7
    時許，警方人員至甲○○位在高雄縣美濃鎮○○街26之1 號
    住處，逮捕甲○○遭通緝之女友李靜茹時，在甲○○上開住
    處內，查獲其拆解上開變電箱後所得之銅玻璃電纜線（22平
    方公釐）3 公斤、銅玻璃電纜線（500 平方公釐）6 公斤、
    中性線1 支、線架1 根、變電箱號碼牌2 面、變電箱蓋固定
    螺絲5 個、油紙11公斤及變電箱零件1 批等物（均已發還臺
    灣電力公司），另扣得鷹勾剪、鐵鉗、活動扳手及可變固定
    鉗各1 把，始悉上情。
二、案經屏東縣政府警察局里港分局報請臺灣高雄地方法院檢察
    署檢察官偵查起訴。
    理  由
壹、對於證據能力之判斷
一、按被告以外之人於審判外之言詞或書面陳述，除法律有規定
    者外，不得作為證據，刑事訴訟法第159 條第1 項定有明文
    。又被告以外之人於審判外之陳述，雖不符前4 條之規定，
    而經當事人於審判程序同意作為證據，法院審酌該言詞陳述
    或書面陳述作成時之情況，認為適當者，亦得為證據。當事
    人、代理人或辯護人於法院調查證據時，知有第159 條第1
    項不得為證據之情形，而未於言詞辯論終結前聲明異議者，
    視為有前項之同意，刑事訴訟法第159 條之5 亦定有明文。
    本件證人林憲川於警詢中所為之陳述，為被告以外之人於審
    判外之言詞陳述，卷附扣押物品目錄表、證人林憲川出具之
    贓物認領保管單，則係被告以外之人於審判外之書面陳述，
    而檢察官及被告甲○○，就上開言詞及書面陳述，未於本院
    審理過程中聲明異議，本院並審酌前開言詞及書面陳述作成
    時之情況均屬正常，所取得過程並無瑕疵，且與本案相關之
    待證事實具有關連性，認適當作為證據，依前開刑事訴訟法
    第159 條之5 之規定，上開陳述均具有證據能力。
二、錄影監視畫面、相片等物，均係利用機械力攝錄畫面後，再
    將該等畫面客觀、自然呈現之物，此與「供述證據」係供述
    者對於有關體驗之事實，經由知覺、記憶、表現、敘述或敘
    述性動作等過程予以傳達者自為不同，其本質上屬物證之一
    種，非屬供述證據，不適用傳聞法則。是本件卷附之蒐證相
    片，既與被告本件犯行有相當之關聯性，且非不法取得，自
    應具有證據能力。
貳、實體方面
一、訊據被告固不否認有於前開時間，在屏東縣里港鄉三和村處
    ，未經臺灣電力公司許可，擅自拿取臺灣電力公司所有之編
    號A33821號、A31504號變電箱（含其內物品），嗣並變賣該
    2 只變電箱內之銅製變壓器各1 個（共2 個）而得款5000元
    等事實，然矢口否認有何竊盜犯行，辯稱：伊於98年11月底
    某日中午12時許，開箱型車到荖濃溪河堤旁撿拾漂流木，結
    果在前開電線桿下方之水溝內，看到前開2 只變電箱已經被
    拆下丟在該處，伊以為那是沒有人要的，所以就將2 只變電
    箱搬上車載運回家，之後再將裡面的銅製變壓器拿去變賣，
    上開2 只變電箱並非伊自電線桿上拆下竊取，伊並無被訴之
    竊盜犯行云云。經查：
（一）被告於98年11月底某日中午12時許，在屏東縣里港鄉三和
      村處，未經臺灣電力公司許可，擅自拿取臺灣電力公司所
      有之編號A33821號、A31504號變電箱（含其內物品），嗣
      並將該2 只變電箱內之銅製變壓器各1 個（共2 個），持
      至高雄縣鳳山市之「老將資源回收場」變賣得款5000元之
      事實，業據被告供承在卷，核與證人即臺灣電力公司人員
      林憲川於警詢及本院審理中之證述情節相符（見偵卷第18
      至21頁、本院卷第47至50頁），並有本件扣押物品目錄表
      （見偵卷第27頁）、證人林憲川出具之贓物認領保管單（
      見偵卷第28頁）、蒐證相片（見偵卷第34至40頁）在卷可
      稽，堪以認定。另依證人林憲川於警詢及本院審理中證述
      ：本件編號A33821號、A31504號之2 只變電箱，原本均係
      設置在屏東縣里港鄉三和村堤防旁之「卓架高幹82號」電
      線桿上，而該處所失竊之物品，經伊事後至「卓架高幹82
      號」電線桿檢視結果，除了上開2 只變電箱內的銅製變壓
      器2 個，有失竊而未領回之情形外，並無其他物品失竊。
      又他人欲自電線桿上取得前開變電箱時，需先設法爬上電
      線桿，再以剪刀將電纜線剪斷，另持活動扳手拆卸螺絲，
      方能將整個變電箱取下來等語（見偵卷第18至21頁、本院
      卷第47至50頁）。可知，行為人欲取得前開2 只變電箱，
      需持剪刀（或其類似物品）將與該2 只變電箱相連之電纜
      線剪斷，並持活動扳手（或其類似物品）將變電箱之固定
      螺絲拆卸，方能為之，要無從以徒手方式，逕自前開「卓
      架高幹82號」電線桿上，取得上開2 只變電箱。
（二）被告雖以前詞辯稱其未有本件竊盜犯行，然如上所述，他
      人欲自前開「卓架高幹82號」電線桿上取得前揭2 只變電
      箱，要非輕而易舉之事，並係冒可能遭電擊受傷甚或死亡
      之危險而為，衡諸常情，為該行為之人豈有可能於費盡心
      力取得前揭2 只變電箱後，而不隨即將之取走安放家中，
      或逕自將之持往資源回收場販售，卻隨意將之棄置在前揭
      電線桿下方之水溝內，任由被告能夠輕易取得？顯見被告
      所辯實有悖於常理，無從予以採信。又上開經證人林憲川
      所領回之臺灣電力公司物品，既係於被告持有中為警查獲
      ；且依被告所持辯詞及卷內所存其他事證，亦未顯示被告
      係經由買賣、收受、寄藏等方式，而自他人處取得該等物
      品，自足以合理推認上開經證人林憲川所領回之臺灣電力
      公司物品及同時失竊而未尋獲之銅製變壓器2 個，均係被
      告以前開犯罪事實所示方式，在屏東縣里港鄉三和村堤防
      旁之「卓架高幹82號」電線桿行竊取得。
（三）至公訴意旨以警方人員查獲本案時，同時在被告住處扣得
      鷹勾剪、鐵鉗、活動扳手及可變固定鉗各1 把，而認被告
      係持該等扣案之器具為本件竊盜犯行乙節。訊據被告對此
      堅詞否認，並辯稱上開物品係其與其父親先前工作時所使
      用之工具，而本院審酌被告需持剪刀（或其類似物品）及
      活動扳手（或其類似物品），方得為本件竊盜犯行，固如
      上述，惟本件係於案發後多日，方在非案發地點之被告住
      處，扣得前揭鷹勾剪、鐵鉗、活動扳手及可變固定鉗等物
      品，足見該等扣案物品，與被告所為之前開竊盜犯行，2
      者間並無必然之關連性，被告亦有可能係持未經扣案之其
      他物品，而為本件竊盜犯行，是公訴意旨於此容有未合，
      尚難遽以採認，附此敘明。
（四）綜上，本件事證明確，被告前揭犯行，足堪認定。
二、按竊盜或損壞電桿、電線、變壓器或其他供電設備者，依刑
    法之規定從重處斷，電業法第105 條定有明文。次按，刑法
    第321 條第1 項第3 款之攜帶兇器竊盜罪，係以行為人攜帶
    兇器竊盜為其加重條件，此所謂兇器，其種類並無限制，凡
    客觀上足對人之生命、身體、安全構成威脅，具有危險性之
    兇器均屬之，且祇須行竊時攜帶此種具有危險性之兇器為已
    足，並不以攜帶之初有行兇之意圖為必要（最高法院79年臺
    上字第5253號判例足資參照）。被告持以為本件竊盜犯行之
    剪刀（或其類似物品）、活動扳手（或其類似物品）各1 把
    ，雖未扣案，然其中之剪刀（或其類似物品）既足用以裁剪
    電纜線，顯見其甚為銳利，另關於活動扳手（或其類似物品
    ）部分，其既可用以拆卸變電箱之固定螺絲，亦足見其質地
    堅硬，並有相當長度而便於施力，客觀上自均足對人之生命
    、身體、安全構成威脅，要屬兇器無訛。是核被告所為，係
    犯電業法第105 條之竊盜罪，應依刑法第321 條第1 項第3
    款之攜帶兇器竊盜罪從重處斷。公訴意旨認被告所為，應逕
    依刑法第321 條第1 項第3 款處斷，漏未論列電業法第105
    條，尚有未合，應予指明（然尚不生變更起訴法條之問題）
    。被告有上述之前科紀錄乙情，有臺灣高等法院被告前案紀
    錄表在卷可稽，其受有期徒刑執行完畢，5 年內故意再犯本
    件最重本刑為有期徒刑以上之罪，為累犯，應依刑法第47條
    第1 項規定加重其刑。爰審酌被告正值青壯，為貪圖不法利
    益，竟率爾竊取他人財物，所為實不足取，且犯後未能坦承
    犯行，態度難認良好，復參以其所竊得之財物價值、造成他
    人所受損失程度，及其先前未有犯竊盜罪經論罪科刑之紀錄
    （此有臺灣高等法院被告前案紀錄表附卷可按）等一切情狀
    ，量處如主文所示之刑，以資懲儆。扣案之鷹勾剪、鐵鉗、
    活動扳手及可變固定鉗各1 把，要無證據證明與被告前揭犯
    行有何相關，業如前述，爰不為沒收之宣告；另被告持以為
    本件竊盜犯行之剪刀（或其類似物品）、活動扳手（或其類
    似物品）各1 把，並未扣案，且無證據證明該等物品係被告
    所有，是亦不為沒收之諭知，附此敘明。
據上論斷，應依刑事訴訟法第299 條第1 項前段，電業法第105
條，刑法第11條前段、第321 條第1 項第3 款、第47條第1 項，
判決如主文。
本案經檢察官周天畏到庭執行職務。
中    華    民    國    99    年    4     月    26    日
                  刑事第十七庭  法  官  陳君杰
以上正本證明與原本無異。
如不服本判決應於收受送達後10日內向本院提出上訴書狀，並應
敘述具體理由；如未敘述上訴理由者，應於上訴期間屆滿後20日
內向本院補提理由書（均須按他造當事人之人數附繕本）「切勿
逕送上級法院」。
中    華    民    國    99    年    4     月    26    日
                                書記官  紀龍年
電業法第105 條
竊盜或損壞電桿、電線、變壓器或其他供電設備者，依刑法之規
定從重處罰。
刑法第321 條
犯竊盜罪而有左列情形之一者，處6 月以上、5 年以下有期徒刑
：
一  於夜間侵入住宅或有人居住之建築物、船艦或隱匿其內而犯
    之者。
二  毀越門扇、牆垣或其他安全設備而犯之者。
三  攜帶兇器而犯之者。
四  結夥三人以上而犯之者。
五  乘火災、水災或其他災害之際而犯之者。
六  在車站或埠頭而犯之者。
前項之未遂犯罰之。

司法院資訊處製作；財團法人民間司法改革基金會備份。
